臺灣板橋地方法院交通事件裁定　　　　96年度交聲字第1806號
原處分機關　交通部公路總局臺北區監理所
受處分人即
異　議　人　甲○○
上列受處分人即異議人因違反道路交通管理處罰條例案件，對於
交通部公路總局臺北區監理所民國95年1 月10日所為之處分（北
監自裁字第裁40-CNP500529號）、96年11月5 日所為之處分（北
監自裁字第裁00-000000000號、00-000000000號、00-000000000
號、40-AEV100645號），聲明異議，本院裁定如下：
    主  文
對於交通部公路總局臺北區監理所民國95年1 月10日所為之處分
（北監自裁字第裁40-CNP500529號）之異議駁回。
其餘處分均撤銷，甲○○不罰。
    理  由
一、按「受處分人，不服第八條主管機關所為之處罰，得於接到
    裁決書之翌日起二十日內，向管轄地方法院聲明異議」，道
    路交通管理處罰條例第87條第1 項定有明文。是依上開法律
    規定，原處分機關對受處分人所為之處罰，必須受處分人於
    接到該處罰之裁決後，方能向法院聲明異議；倘原處分機關
    之裁決仍未送達受處分人，受處分人自不得向法院聲明異議
    ，受處分人如仍聲明異議，法院自應於程序上為駁回之裁定
    ，其理甚屬灼然。再者，原處分機關之裁決如未送達受處分
    人，依行政程序法第110 條第1 項規定，該裁決自未發生效
    力。
二、原處分機關認受處分人即異議人甲○○於民國94年8 月2 日
    上午7 時30分許，駕駛車牌號碼8352-KC 號自小客車，停放
    在臺北縣三重市○○○路停車格內，卻不依規定繳費，涉有
    修正前道路交通管理處罰條例第56條第1 項第11款之違規，
    嗣經警逕行製單舉發後，爰依上開法律規定，於95年1 月10
    日以北監自裁字第裁40-CNP500529號裁罰異議人罰鍰新台幣
    （下同）1,200 元，如異議人不繳納罰鍰，自95年2 月10日
    起易處吊扣駕駛執照2 個月，並限於同年月24日以前繳送，
    倘未於同年月24日以前繳送，則自同年月25日起易處吊銷，
    並逕行註銷駕駛執照在案。嗣因異議人未如期繳納罰鍰及繳
    送駕駛執照，其駕駛執照遂遭易處吊銷及逕行註銷，其後異
    議人復於95年3 月18日中午12時34分許、同年4 月26日上午
    5 時29分許、96年6 月4 日下午1 時25分許、96年6 月8日
    下午3 時許，因持上開註銷之駕駛執照駕駛上開自小客車，
    涉有道路交通管理處罰條例第21條第1 項第2 款之違規，經
    原處分機關於96年11月5 日分別以北監自裁字第裁00-00000
    0000號、00-000000000號、00-000000000號、40-AEV100645
    號各裁罰異議人6,000 元、6,000 元、6,000 元及12,000元
    ，此有原處分機關違反道路交通管理事件裁決書影本4 份附
    卷可按。
三、聲明異議意旨略以：異議人原係設籍於臺北縣三峽鎮○○路
    136 巷119 號7 樓，但在二、三年前因沒錢已將該房子賣掉
    ，所以早已未住在該處，然後戶籍也遭遷到戶政事務所，異
    議人自己也不知道。異議人賣掉上開房屋後，即搬到臺北市
    萬華區○○街192 號8 樓，時間也已有二、三年了，所以異
    議人並沒有收到上開裁決等語。
四、經查：
  (一)原處分機關95年1 月10日所為之處分（北監自裁字第裁40-C
    NP500529號）部分：
    異議人之戶籍地址於86年7 月7 日起係登記在臺北縣三峽鎮
    ○○路136 巷119 號7 樓，後於96年2 月16日起改登記在臺
    北縣三峽鎮○○路71號5 樓（三峽鎮戶政事務所），之後自
    96年10月15日起改登記在臺北市○○區○○街192 號8 樓迄
    今，此有異議人之個人基本資料查詢1 份、遷徙紀錄資料查
    詢2 份在卷可稽。嗣異議人因在道路收費停車處所停車不依
    規定繳費，而經原處分機關於95年1 月10日以北監自裁字第
    裁40-CNP500529號裁罰異議人罰鍰1,200 元及上開附有附款
    之處分（吊扣駕照、吊銷駕照、註銷駕照等）在案，並將該
    裁決以寄存之方式於95年1 月17日送至異議人當時之臺北縣
    三峽鎮○○路136 巷119 號7 樓戶籍地址，此亦有上開裁決
    書影本及原處分機關送達證書影本各1 份在卷為佐。然異議
    人辯稱其在二、三年前即上開裁決寄送當時已未居住在上開
    戶籍地址，上址房屋並已出賣給他人等情；而經本院依職權
    向臺北縣樹林地政事務所調取上址房屋之異動資料查閱結果
    ，異議人確已在94年6 月17日因出售上址房屋而將之移轉登
    記至他人（朱玉光）名下，此有臺北縣樹林地政事務所96年
    12月4 日北縣樹地登字第0960015837號函暨所附之上址房屋
    異動索引1 份在卷為憑。足見異議人所辯其已將上址房屋出
    售，並已搬離上址房屋之說法應非屬子虛。故異議人既已出
    售上址房屋並遷離，當已無居住於該房屋之意思及事實，縱
    該址彼時仍登記為異議人之戶籍地址，仍已非屬異議人之住
    居所。是原處分機關將上開裁決以寄存之方式送至異議人上
    開戶籍地址，自未送達至異議人之住居所，當非屬合法之送
    達，自尚未發生任何效力可言。惟異議人既仍未接到上開裁
    決，依首揭法律規定與說明，自不得就上開裁決聲明異議，
    其聲明異議於程序上即有未合，本院自應裁定駁回其此部分
    之異議。又因上開裁決尚未合法送達，自未對外發生任何效
    力（異議人即尚未受到裁罰），此部分應由原處分機關再按
    址依法補行送達程序，始屬適法，附此敘明。
  (二)其餘處分部分：
    嗣原處分機關根據前揭95年1 月10日北監自裁字第裁40-CNP
    500529號裁決，吊銷異議人之駕駛執照並逕行註銷，之後異
    議人因先後四次經警認定持註銷之駕駛執照駕駛前揭自小客
    車而分別舉發，復再經原處分機關於96年11月5 日為前揭四
    次之裁罰（北監自裁字第裁00-000000000號、00-000000000
    號、00-000000000號、40-AEV100645號），此有上開裁決影
    本4 份為按。然者，前揭95年1 月10日北監自裁字第裁40-C
    NP500529號裁決並未合法送達異議人，並未發生效力，前已
    述及，則該裁決所另為附附款之處分（吊扣駕照、吊銷駕照
    、註銷駕照等），自亦未發生效力。從而，異議人之駕駛執
    照應仍未經註銷，且依本院所調閱之卷附異議人汽車駕駛人
    資料，異議人之駕駛執照有效日期係至100 年9 月14日為止
    ，則其上開四次先後駕駛自小客車自難謂屬無照駕駛（或原
    處分機關所認之領有機器腳踏車駕照駕駛小型車），原處分
    機關疏未詳查，遽對異議人為上開四次裁罰，洵難認屬允當
    。是異議人執此聲明異議，其異議為有理由，自應由本院將
    上開四次處分撤銷，改諭知異議人不罰。
四、結論：應依道路交通管理處罰條例第87條第2 項、道路交通
    案件處理辦法第18條前段、第20條前段，裁定如主文。
中　　華　　民　　國　　96　　年　　12　　月　　20　　日
                  交通法庭      法　官　陳信旗
以上正本證明與原本無異。
如不服本裁定，應於送達後5 日內向本院提出抗告狀。
　　　　　　　　　　　　　　　　書記官　陳昭綾
中　　華　　民　　國　　96　　年　　12　　月　　20　　日
